【裁判字號】    99,監宣,321
【裁判日期】    991028
【裁判案由】    監護宣告
【裁判全文】
臺灣板橋地方法院民事裁定          99年度監宣字第321號
聲  請  人  甲○○
相  對  人  乙○○
上列聲請人聲請監護宣告事件，本院裁定如下：
    主    文
宣告乙○○（女，民國○○○年○月○日生，身分證統一編號：
Ｚ000000000號）為受輔助宣告之人。
選定甲○○（女，民國○○○年○月○○日生，身分證統一編號
：Ｚ000000000號）為受輔助宣告之人之輔助人。
聲請費用新臺幣壹仟元由受輔助宣告之人乙○○負擔。
    理    由
一、本件聲請意旨略以：聲請人甲○○之胞姊即相對人乙○○因
    於民國99年6月1日在振興醫療財團法人振興醫院進行植入雙
    心室型心律調節器之手術，因手術失敗，手術過程中缺氧時
    間過久，導致大腦皮質受損，產生缺氧性腦病變，目前可以
    簡單會話，無法依命令作動作，仍於加護病房就醫診治，欠
    缺辨別事理能力，據醫生診斷，回復原狀之希望甚少，現況
    已無能力處理事務，為此依民事訴訟法第597 條之規定，檢
    附戶籍謄本、親屬系統表、診斷證明書、同意書、在職證明
    書、所得稅電子結算申辦收執單、銀行存摺往來名細、土地
    及建物所有權狀、看護收據、估價單等件為證，聲請宣告相
    對人乙○○為受監護宣告之人，併選定聲請人甲○○為受監
    護宣告之人乙○○之監護人、利害關係人葉秀妹為會同開具
    財產清冊之人等語。
二、按對於因精神障礙或其他心智缺陷，致不能為意思表示或受
    意思表示，或不能辨識其意思表示之效果者，法院得因本人
    、配偶、四親等內之親屬、最近一年有同居事實之其他親屬
    、檢察官、主管機關或社會福利機構之聲請，為監護之宣告
    ；法院對於監護之聲請，認為未達上開之程度者，得依第15
    條之1 第1 項規定，為輔助宣告；民法第14條第1 項第3 項
    定有明文。又對於因精神障礙或其他心智缺陷，致其為意思
    表示或受意思表示，或辨識其意思表示效果之能力，顯有不
    足者，法院得因本人、配偶、四親等內之親屬、最近一年有
    同居事實之其他親屬、檢察官、主管機關或社會福利機構之
    聲請，為輔助之宣告；民法第15條之1 第1 項定有明文；法
    院對於監護之聲請，認為未達民法第14條第1 項之程度，而
    有輔助宣告之原因者，得依聲請或依職權以裁定為輔助之宣
    告；民事訴訟法第624 條之3 第1 項著有規定。
三、經查：本院審驗相對人乙○○之心神狀況，並依蕭中正醫院
    陳威廷醫師鑑定結果，認為「相對人為完全房室阻滯心臟節
    律器植入後病發冠狀靜脈剝離、急救後缺氧性腦病變。意識
    清醒，四肢癱瘓，反應遲緩，有鼻胃管，記憶受損，計算能
    力及社會互動性差，生活無法自理。無經濟活動能力。有精
    神障礙或其他心智缺點，意思表示或辨識意思表示效果之程
    度為尚有能力顯有不足，預後及回復之可能性為有恢復之可
    能，建議為輔助之宣告」等語，有該醫院99年10月5 日之精
    神鑑定報告書1份附卷可稽。且查本院於99年10月5 日在鑑定
    人即陳威廷醫師前就「你叫什麼名字？」、「可否將你的手
    腳舉起？」「現場有幾人？」「今年是民國年、月、日、星
    期幾？」「現在的總統、臺北市長、臺北縣長是何人？」訊
    問相對人，相對人分別答稱「乙○○」「可以（稍稍提起右
    手，並稍稍提起雙腳）」「四個（實際上應有六人）」「不
    知道」「不知道」等語。本院復就相對人心神狀況訊問鑑定
    人陳威廷醫師，據其陳稱：「相對人缺氧性腦病變，意識清
    醒，四肢癱瘓，反應遲緩，有鼻胃管，可言語及溝通，心智
    受損，短期記憶及功能退化，生活無法自理。詳見鑑定報告
    」等語。綜上各節以觀，本院認為相對人乙○○之意思表示
    或受意思表示，或辨識其意思表示效果之能力，顯有不足，
    準此，相對人之精神或心智狀況，雖未達監護宣告之程度，
    本院自得依民法第14條第3 項、民事訴訟法第624 條之3第1
    項規定，對相對人為輔助之宣告。
四、次按受輔助宣告之人應置輔助人，並準用民法第1111條至第
    1111之2規定，此觀民法第1113條之1自明。亦即法院為輔護
    之宣告時，應依職權就配偶、四親等內之親屬、最近1 年有
    同居事實之其他親屬、主管機關、社會福利機構或其他適當
    之人選定1 人或數人為監護人，並同時指定會同開具財產清
    冊之人。法院為前項選定及指定前，得命主管機關或社會福
    利機構進行訪視，提出調查報告及建議。輔助之聲請人或利
    害關係人亦得提出相關資料或證據，供法院斟酌。法院選定
    輔助人時，應依受輔助宣告之人之最佳利益，優先考量受輔
    助宣告之人之意見，審酌一切情狀，並注意下列事項：( 一
    )受輔助宣告之人之身心狀態與生活及財產狀況。(二)受輔
    助宣告之人與其配偶、子女或其他共同生活之人間之情感狀
    況。(三)輔助人之職業、經歷、意見及其與受監護宣告之人
    之利害關係。(四)法人為輔助人時，其事業之種類與內容，
    法人及其代表人與受輔助宣告之人之利害關係。又民事訴訟
    法第624 條之1 第3 項規定，將輔助宣告聲請事件準用同法
    第604 條第1 項規定，亦即輔助宣告之裁定，應同時選定監
    護人，並附理由。經查：聲請人甲○○有意願擔任受輔助宣
    告人之輔助人，並經其家屬一致同意，此有上開戶籍謄本及
    同意書等件在卷可稽，本院審酌聲請人甲○○為相對人即受
    輔助宣告人之胞妹，如選定聲請人甲○○為輔助人，應符合
    受輔助宣告人之最佳利益。準此，爰依上開規定，選定聲請
    人甲○○為受輔助宣告人乙○○之輔助人。
五、末者，由民法第15條之2 規定可知，受輔助宣告之人並未喪
    失行為能力，且依法並未完全剝奪其財產處分權。再參酌同
    法第1113條之1 規定，並無準用同法第1094條、第1099條及
    第1099條之1 、第1103條第1 項規定，亦即受輔助宣告人之
    財產，不由輔助人管理，輔助人對於受輔助宣告人之財產，
    並無依規定與經法院或主管機關所指定之人會同開具財產清
    冊。本件相對人之精神或心智狀況未達監護宣告之程度，而
    經本院依民法第14條第3 項、民事訴訟法第624 條之3 第1
    項規定，對相對人為輔助之宣告已如前所述，再依上說明，
    本件毋庸指定會同開具財產清冊之人，附此敘明。
六、依民事訴訟法第624 條之1 、第608 條第1 項，裁定如主文
    。
中    華    民    國    99    年    10    月    28    日
                  家事法庭  法  官  郭光興
以上正本係照原本作成。
如不服本裁定關於選定輔助人部分，應於送達後10日內向本院提
出抗告狀，並繳納抗告費新臺幣1,000 元；其餘關於輔助宣告之
部分，不得抗告。
中    華    民    國    99    年    10    月    28    日
                            書記官  簡維萍

司法院資訊處製作；財團法人民間司法改革基金會備份。
